臺灣高等法院刑事判決
110年度上易字第425號
上  訴  人  
即  被  告  阮柏勳



上列上訴人因詐欺案件，不服臺灣新北地方法院109年度審易字
第2126號，中華民國109年10月26日第一審判決（起訴案號：臺
灣新北地方檢察署107年度偵字第30001號，108年度偵字第3102
、17131、22318號），提起上訴，本院判決如下：
    主  文
上訴駁回。
    事實及理由
一、本案經本院審理結果，認第一審以上訴人即被告阮柏勳之自
    白，適用簡式審判程序，認為被告係犯如附表一所示幫助詐
    欺取財罪，共3罪，均累犯，依司法院釋字第775號解釋意旨
    裁量，認均應依累犯規定加重其刑，依刑法第30條第2項幫
    助犯之規定減輕其刑，並依法先加後減之，各量處有期徒刑
    4月，並諭知易科罰金之折算標準，依法定其應執行刑為有
    期徒刑8月，如易科罰金，以新臺幣1千元折算1日，經核認
    事用法及量刑均無不當，應予維持。就原判決事實㈠部分應
    補充：詐欺集團成員取得被告交付之3張SIM卡門號後，即用
    以註冊如附表二所示比特幣帳戶，幫助詐騙集團得以作為詐
    騙被害人劉泰暘之用；事實㈡部分應補充：被害人林清富遭
    詐騙匯款之金額為10萬元。其餘均引用第一審判決書記載之
    事實、證據及理由（如附件）。　
二、被告上訴意旨略以：伊從案發後極力配合調查，坦承不諱，
    請從輕量刑，給予改過自新機會，伊實係從網路找工作，卻
    無心幫到詐騙集團，並非存心之過，也未跟集團有金錢往來
    及犯罪所得，實質也是受害者，伊另案也被臺灣臺南地方法
    院判刑，與本案累加起來刑度過重云云。
三、然查，行動電話通信業者對於申辦行動電話門號使用並無特
    殊資格及使用目的限制，故若真有意申辦使用行動電話門號
    者，多係自行前往業者門市或特約經銷處申請辦理，若不自
    行申辦行動電話門號，反無故向他人借用行動電話門號使用
    ，顯然是為規避自己不法行為，參以現今持人頭門號作為詐
    欺取財之工具甚為猖獗，又廣經媒體報導，被告為成年人，
    就此自有預見之可能，更遑論被告前即有幫助詐欺犯罪並經
    法院判處罪刑確定，有本院被告前案紀錄表可按，是被告已
    預見及此，卻仍任意交付行動電話門號與詐欺集團成員，並
    容認作為詐騙被害人之工具使用，其主觀上自有幫助詐欺之
    不確定故意，被告辯稱是無心之過，並無幫助犯罪之故意云
    云，自不足採。又關於刑之量定，係實體法上賦予法院得為
    自由裁量之事項，倘其量刑已以行為人之行為罪責為基礎，
    並斟酌刑法第57條各款所列情狀，在法定刑度內，酌量科刑
    ，如無偏執一端，致明顯失出失入情形，上級審法院即不得
    單就量刑部分遽指為不當或違法。查原審就刑之裁量，業已
    敘明其理由（見原判決第4頁），顯已以行為人之責任為基
    礎，審酌刑法第57條各款所列情形，為科刑輕重標準之綜合
    考量，其量定之刑罰，並未逾越法定刑度，亦無明顯失出失
    入之情形，且合併定之應執行刑，並未踰越刑法第51條第5
    款所定法律之外部性界限，刑度也有所減輕，顯已給予適度
    之刑罰折扣，符合法律授與裁量權之目的，與所適用法規目
    的之內部性界限無違，並無出於恣意裁量，按上說明，自難
    遽指違法或不當。
四、綜上說明，被告以前詞指摘原判決不當，並無理由，本件上
    訴應予駁回。　　
五、本件被告經合法傳喚，於審理期日，無正當理由而未到庭，
    爰不待被告之陳述，逕為一造辯論判決。
據上論斷，應依刑事訴訟法第371條、第373條、第368條，判決
如主文。
本案經檢察官陳錦宗提起公訴，檢察官許祥珍到庭執行職務。　
中　　華　　民　　國　　110 　年　　4 　　月　　7 　　日
     　　　　　　 刑事第十四庭  審判長法　官  黃斯偉
                                      法　官  黎惠萍
                                      法　官  許泰誠 
以上正本證明與原本無異。
不得上訴。
                                      書記官  朱子勻
中　　華　　民　　國　　110 　年　　4 　　月　　7 　　日

附件:
                臺灣新北地方法院刑事判決
                                   109年度審易字第2126號
公　訴　人　臺灣新北地方檢察署檢察官
被　　　告　阮柏勳　男（民國00年0月00日生）
                    身分證統一編號：Z000000000號
                    住○○市○○區○○街00巷0號
                    居臺南市○○區○○路000巷0號
                    （現於法務部○○○○○○○○）
上列被告因詐欺案件，經檢察官提起公訴（107 年度偵字第3000
1 號、108 年度偵字第3102號、第17131 號、第22318 號），被
告於準備程序中就被訴事實為有罪之陳述，經本院合議庭裁定進
行簡式審判程序審理，判決如下：
    主  文
阮柏勳犯如附表一所示之罪，各處如附表一所示之刑。應執行有
期徒刑捌月，如易科罰金，以新臺幣壹仟元折算壹日。
    事實及理由
一、阮柏勳可預見申辦行動電話門號程序簡便、無特殊限制，且
    將行動電話門號交付他人使用，依一般社會通念，可能作為
    犯罪集團詐騙之工具，以躲避檢警機關查緝，竟仍基於縱使
    該人將行動電話門號用以從事詐欺取財之財產犯罪行為，亦
    不違反其本意之幫助詐欺之不確定故意，分別為下列行為：
  ㈠於107 年4 月1 日，向臺灣大哥大電信公司申設門號0000000
    000號、0000000000號、0000000000號後，於同年月4 日0時
    54分許之前某時，在不詳地點，將上開門號之SIM 卡共3枚
    交與詐欺集團所屬某成員。嗣該詐騙集團成員間共同意圖為
    自己不法之所有，基於詐欺取財之犯意聯絡，先由某成員於
    附表二所示時間，向泓科科技有限公司申請註冊取得附表二
    所示之「幣託BitoEX」虛擬貨幣交易平台之帳戶（下稱比特
    幣帳戶），再由某成員於同年月9 日17時12分許，冒用橙姑
    娘幸福商城網購平台、花旗銀行客服人員之名義，撥打電話
    予劉泰暘佯稱：因作業人員疏失導致重複扣款，需依指示操
    作云云，致劉泰暘陷於錯誤，依該詐成員指示，於同日19時
    1 分許，前往全家便利超商以附表二所示金額購買比特幣並
    儲值至附表二所示比特幣帳戶。嗣劉泰暘察覺有異報警處理
    ，因而查悉上情。
  ㈡於107 年7 月10日，取得陳敬詒（陳敬詒所涉幫助詐欺罪嫌
    ，另經臺灣臺南地方法院以108 年度簡字第1187號判決判處
    拘役50日確定）申設門號0000000000號之SIM 卡1 枚後，即
    於同年8 月1 日前某時，在不詳地點，將上揭門號SIM 卡1
    枚交與詐欺集團所屬成員。嗣該詐騙集團成員間共同意圖為
    自己不法之所有，基於詐欺取財之犯意聯絡，由某成員於附
    表三所示時間，以上開門號聯繫林清富，並以附表三所示之
    方式詐欺林清富，致林清富陷於錯誤，而依指示於附表三所
    示時間，匯款附表三所示款項至附表三所示金融帳戶。嗣林
    清富察覺有異報警處理，因而查悉上情。
  ㈢於107 年8 月2 日，取得郭宥鑫（郭宥鑫所涉幫助詐欺罪嫌
    ，另經臺灣臺南地方法院以108 年度簡上字第81號判決判處
    有期徒刑2 月、緩刑2 年確定）申設門號0000000000號之SI
    M 卡1 枚後，於107 年8 月28日前某時，在不詳地點，將上
    揭門號SIM 卡1 枚交與詐欺集團所屬成員。嗣該詐騙集團成
    員間共同意圖為自己不法之所有，基於詐欺取財之犯意聯絡
    ，由某成員於附表四所示時間，以上開門號聯繫梁泳琪、侯
    蓁華，並以附表三所示方式詐騙梁泳琪、侯蓁華，致梁泳琪
    、侯蓁華均陷於錯誤，而依指示於附表四所示時間，分別轉
    帳及匯款附表四所示款項至附表四所示金融帳戶。嗣梁泳琪
    、侯蓁華察覺有異報警處理，因而查悉上情。
二、證據：
  ㈠被告阮柏勳於偵查中、本院準備程序及審理時之自白。
  ㈡證人即告訴人劉泰暘、林清富、梁泳琪、侯蓁華於警詢中之
    指證。
  ㈢證人郭宥鑫、陳敬詒於警詢及偵查中之證述。
  ㈣門號0000000000號、0000000000號、0000000000號、0000000
    000號、0000000000號之通聯調閱查詢各1 份。
  ㈤告訴人劉泰暘提出之代收款繳款證明、泓科科技有限公司函
    文及會員資料明細表各1 份。
  ㈥告訴人林清富提出之匯款申請書、朱宸賢國泰世華銀行帳號0
    00000000000號帳戶基本資料、國泰世華銀行對帳單各1 份
    。
  ㈦告訴人侯蓁華郵政入戶匯款申請書、林峰佃郵局00000000000
    000號帳戶客戶歷史交易清單、告訴人梁泳琪自動櫃員機交
    易明細表、謝成山之臺灣銀行帳號000000000000號帳戶基本
    資料及存摺存款歷史明細批次查詢各1 份。
三、論罪科刑：
  ㈠按刑法上之幫助犯，係對於犯罪與正犯有共同之認識，而以
    幫助之意思，對於正犯資以助力，而未參與實施犯罪之行為
    者而言，最高法院84年度台上字第5998號、88年度台上字第
    1270號判決之意旨可資參照。查被告就犯罪事實一㈠提供其
    申辦之行動電話門號SIM 卡共3 枚、就犯罪事實一㈡、㈢分別
    提供陳敬詒、郭宥鑫申設之行動電話門號SIM 卡共2 枚與身
    分不詳之詐欺集團成員，作為詐欺取財聯繫工具使用，被告
    所實行者非屬詐欺取財之構成要件行為，且係基於幫助之不
    確定故意為之。是核被告就犯罪事實一㈠、㈡、㈢所為，均係
    犯刑法第30條第1 項前段、刑法第339 條第1 項幫助詐欺取
    財罪。
  ㈡就犯罪事實一㈢部分，被告以同時提供門號0000000000號SIM 
    卡1 枚之幫助行為，使真實姓名年籍不詳之詐欺集團成員分
    別對梁泳琪、侯蓁華施以詐術，並分別取得財物，係以一行
    為侵害數法益，同時觸犯2 個幫助詐欺取財罪，為想像競合
    犯，應依刑法第55條規定，從一重之幫助詐欺取財罪處斷。
  ㈢被告就犯罪事實一㈠、㈡、㈢所為3 罪間，犯意各別，行為互殊
    ，應予分論併罰。又被告上開各該犯行，均係基於幫助之意
    思，參與詐欺取財犯罪構成要件以外之行為，均為幫助犯，
    爰均依刑法第30條第2 項之規定，按正犯之刑減輕之。
  ㈣被告前因詐欺案件，經本院以105 年度易緝字第43號判決判
    處有期徒刑3 月確定，於106 年8 月2 日易科罰金執行完畢
    ，此有臺灣高等法院被告前案紀錄表在卷可佐，是被告受徒
    刑之執行完畢，5 年以內故意再犯本案有期徒刑以上之罪，
    為累犯，依司法院釋字第775 號解釋所示，為避免發生罪刑
    不相當之情形，法院就該個案依該解釋意旨，裁量是否加重
    最低本刑。考量被告上開構成累犯之犯罪紀錄，與本案犯行
    之罪名、犯罪類型大致相同，足見被告對刑罰之反應力薄弱
    ，認本案適用刑法第47條累犯加重之規定，並無罪刑不相當
    之情事，爰均依刑法第47條第1 項規定，加重其刑。被告就
    本案3 次犯行分別有上開加重及減輕事由，均依法先加後減
    之。
  ㈤爰審酌被告不思循正當途徑獲取所需，率爾提供自己及郭宥
    鑫、陳敬詒之手機門號之SIM 卡與他人使用，遭詐欺集團成
    員用以作為詐欺取財犯罪工具，助長犯罪風氣，且造成執法
    人員難以追查該詐欺集團成員真實身分，增加被害人尋求救
    濟之困難，並擾亂金融交易往來秩序，所為應予非難，惟犯
    後已坦承犯行，態度尚可，兼衡被告個人戶籍資料查詢結果
    註記高職肄業之教育程度、生活狀況、犯罪之動機、目的、
    手段、被害人共4 人、受騙金額等一切情狀，分別量處如附
    表一主文所示之刑及諭知易科罰金之折算標準，並定應執行
    刑及諭知易科罰金之折算標準，以示懲儆。
四、按犯罪所得，屬於犯罪行為人者，沒收之，刑法第38條之1
    第1 項前段定有明文。查本案並無證據足認被告因提供犯罪
    事實一㈠、㈡、㈢所示之手機門號之SIM 卡共5 枚而獲有任何
    報酬或利益，又本案告訴人劉泰暘、林清富、梁泳琪、侯蓁
    華所轉帳或匯款之款項均遭身分不詳之詐欺集團成員提領一
    空，亦無證據足認被告因本案而獲得任何不法利得，自無須
    依上開規定宣告沒收、追徵其犯罪所得，附此敘明。
據上論斷，應依刑事訴訟法第273 條之1 第1 項、第299 條第1
項前段，判決如主文。
本案經檢察官陳錦宗偵查起訴，由檢察官黃明絹到庭執行職務。
中　　華　　民　　國　 109　　年　　10　　月　　26　　日
                  刑事第二十三庭  法  官  龔書安
上列正本證明與原本無異。
如不服本判決，應於判決送達後20日內敘明上訴理由，向本院提
出上訴狀（應附繕本），上訴於臺灣高等法院。其未敘述上訴理
由者，應於上訴期間屆滿後20日內向本院補提理由書「切勿逕送
上級法院」。
                                  書記官  陳孝貞
中　　華　　民　　國　 109　　年　　10　　月　　26　　日
附錄本案論罪科刑法條全文：
中華民國刑法第339 條（普通詐欺罪）
意圖為自己或第三人不法之所有，以詐術使人將本人或第三人之
物交付者，處5 年以下有期徒刑、拘役或科或併科50萬元以下罰
金。
以前項方法得財產上不法之利益或使第三人得之者，亦同。
前二項之未遂犯罰之。
附表一：

編號 事  實 主  文  1 犯罪事實一㈠ 阮柏勳幫助犯詐欺取財罪，累犯，處有期徒刑肆月，如易科罰金，以新臺幣壹仟元折算壹日。  2 犯罪事實一㈡ 阮柏勳幫助犯詐欺取財罪，累犯，處有期徒刑肆月，如易科罰金，以新臺幣壹仟元折算壹日。  3 犯罪事實一㈢ 阮柏勳幫助犯詐欺取財罪，累犯，處有期徒刑肆月，如易科罰金，以新臺幣壹仟元折算壹日。 


附表二

編號 比特幣帳戶 註冊時間 登記手機門號 購買金額（新臺幣） 1 231077 107 年4 月4日0時54分許 0000000000 20,000元 2 231100 107 年4 月4日6時30分許 0000000000 9,000 元 3 231463 107 年4 月5日19時48分許 0000000000 20,000元 


附表三

編號 告訴人 詐欺時間及方式       備  註 1 林清富 由詐欺集團某成員於107 年8 月1日17時20分許，以行動電話門號000000 0000 號撥打予林清富，假冒係好友陳志明，佯稱需款孔急向林清富借款，並以簡訊傳送匯款帳號，致林清富陷於錯誤，依指示於107 年8 月2 日，以臨櫃匯款之方式匯款至朱宸賢申辦之國泰世華銀行帳號000000000000號帳戶內，旋即遭詐欺集團成員提領殆盡。 陳芯怡交付其子朱宸賢申設之左列帳戶供詐欺集團使用，涉犯之幫助詐欺犯行，另經臺灣桃園地方法院判決確定。 


附表四

編號 告訴人 詐欺時間及方式     備    註 1 梁泳琪 由詐欺集團某成員於107 年8 月28日10時30分許，以行動電話門號000000 0000 號撥打予梁泳琪，假冒係姑姑，佯稱急需現金乙情，致梁泳琪陷於錯誤，而依指示於同日10時34分許，以自動櫃員機轉帳30,000元至謝成山申設之臺灣銀行帳號000000000000號帳戶，旋即遭詐欺集團成員提領殆盡。 謝成山所涉犯幫助詐欺罪嫌，業經臺灣臺中地方檢察署檢察官為不起訴處分確定。 2 侯蓁華 由詐欺集團某成員於107 年8 月28日10時30分許，以行動電話門號0000000000號撥打予侯蓁華，假冒係堂弟，佯稱需款孔急乙情，致侯蓁華陷於錯誤，而依指示於同日14時4 分許，以郵局臨櫃匯款之方式匯款18萬元至林峰佃申設之中華郵政帳號00000000000000號帳戶。嗣經郵局人員電話通知該帳戶為警示帳戶，始知受騙。 林峰佃所涉犯幫助詐欺犯行，業經臺灣臺中地方法院判決，並經臺灣高等法院臺中分院駁回上訴確定。